【裁判字號】    94,再易,29
【裁判日期】    951229
【裁判案由】    聲請再審
【裁判全文】
臺灣板橋地方法院民事裁定              94年度再易字第29號
聲  請  人  甲○○
相  對  人  友邦國際信用卡股份有限公司
法定代理人  衛理德
上列當事人間請求聲請再審事件，聲請人對於本院民國94年8 月
11日94年度再易字第17號確定裁定聲請再審，本院裁定如下：
    主  文
聲請駁回。
聲請費用由聲請人負擔。
    理  由
一、本件再審相對人之法定代理人原為乙○○，嗣變更為衛理德
    ，此有經濟部95年8 月25日經授商字第09501190050 號函暨
    該公司變更登記表附卷可稽，合先敘明。
二、本件聲請意旨略以：聲請人係因本院93年度簡上字第186 號
    確定判決有程序上之瑕疵，即相對人所提出之書狀不符法定
    程式，對原確定判決提起再審之訴，並未主張民事訴訟法第
    496 條第1 項第5 款「當事人於訴訟未經合法代理者」之再
    審事由，本院94年度再易字第1 號確定裁定，以「自由心證
    」或論理法則、經驗法則，認定聲請人係以民事訴訟法第49
    6 條第1 項第5 款之再審事由，對原確定判決提起再審之訴
    ，並依最高法院68年臺再字第145 號判例意旨，裁定駁回聲
    請人所提再審之訴；然該確定裁定係鈞院以自由心證逕為臆
    測或揣測聲請人之主張，而非實質上聲請人所主張，是聲請
    人對該確定裁定聲請再審（聲請人誤為提起再審），經本院
    94年度再易字第17號確定裁定，就聲請人仍以原確定判決有
    程序上瑕疵之同一事由，對前開駁回再審之訴之確定裁定，
    更行聲請再審，依民事訴訟法第498 條之1 之規定，裁定駁
    回聲請人之聲請再審，顯違反憲法第16條保障人民有請願、
    訴願、訴訟之權，又聲請人所主張之程序上瑕疵，本為行政
    上之疏失，依刑法第128 條「公務員對於訴訟事件，明知不
    應受理而受理者」之越權受理罪，就鈞院於行政之疏失，由
    聲請人承擔責任，顯未適法，爰於30日之不變期間內聲請再
    審（聲請人誤為提起再審之訴）云云。
三、按再審之訴，法院認無再審理由，判決駁回後，不得以同一
    事由，對於原確定判決或駁回再審之訴之確定判決，更行提
    起再審之訴，民事訴訟法第498 條之1 定有明文。上開條文
    規定於聲請再審準用之，同法第507 條亦著有規定。
四、經查：
（一）按聲請再審，依民事訴訟法第507 條準用同法第501 條第
      1 項第4 款之規定，應表明再審之理由。所謂表明再審理
      由，係指必須敘明確定裁定有何合於法定再審事由之具體
      情形而言，否則其聲請即屬不合法，且毋庸命其補正，即
      得逕行駁回之（最高法院60年臺抗字第688 號、64年臺聲
      字第76號判例意旨參照）。查聲請人聲請本件再審，僅一
      再主張本院93年度簡上字第186 號原確定判決有程序上之
      瑕疵（即相對人歷審所提出之書狀不符法定程式），原審
      判決顯未適法，亦與論理法則、經驗法則有違云云，惟未
      表明再審理由（既未表明原確定裁定有民事訴訟法第496
      條第1 項所定之何款事由，更未表明其具體情事），其程
      式已與前揭規定不合，自不合法，且本院無庸命其補正。
（二）況本件聲請人以本院93年度簡上字第186 號原確定判決有
      相對人歷審所提出書狀不符法定程式之程序上瑕疵為再審
      理由，提起再審之訴，經本院認無再審理由，以94年度再
      易字第1 號裁定、94年度再易字第17號裁定駁回後，聲請
      人仍以原確定判決有程序上瑕疵之同一事由，對上開駁回
      聲請再審之確定裁定，更行聲請再審等情，有本院依職權
      調閱上開再審卷宗可稽，而對照聲請人於94年度再易字第
      1 號再審之訴所主張之再審事由、94年度再易字第17號聲
      請再審所主張之事由與本件聲請再審事由均屬同一事由，
      聲請人卻以同一再審事由，對於本院94年度再易字第17號
      駁回聲請人之確定裁定更行聲請再審，揆諸前揭民事訴訟
      法第498 條之1 規定，聲請人之聲請顯不合法，應予裁定
      駁回。
（三）至於聲請人主張本院94年度再易字第17號裁定，以「民事
      訴訟法第498 條之1 」駁回再審聲請人之聲請，顯違反憲
      法第16條保障人民有請願、訴願、訴訟之權云云。惟查，
      人民有訴訟之權，應予保障，憲法第16條固定有明文，惟
      訴訟如何進行，訴訟救濟應循之審級、程序及相關要件，
      應由立法機關衡量訴訟之性質，以法律為合理正當之規定
      （司法院大法官會議釋字第297 號及第393 號解釋意旨參
      照）。原確定裁定（即本院91年度再易字第17號裁定）所
      表示之見解並無違誤，且為民事訴訟法第498 條之1 所明
      定。故該項見解縱使有限制人民訴訟權之可能，惟其係為
      遏止當事人濫訴，避免當事人以同一再審事由，對於「原
      確定判決」或「駁回再審之訴之確定判決」一再提起「再
      審之訴」，浪費有限之司法資源，乃訴訟制度上所必須，
      殊無「違憲」可言，附此指明。
五、依民事訴訟法第507 條、第502 條第1 項、第95條、第78條
    裁定如主文。
中    華    民    國    95    年    12    月    29    日
                   民事第二庭審判長法官  梁宏哲
                                   法官  潘長生
                                   法官  鍾啟煌
以上正本證明與原本無異
不得抗告
中    華    民    國    96    年    1     月    5     日
                                書記官  李威賜


司法院資訊處製作；財團法人民間司法改革基金會備份。
